臺灣屏東地方法院刑事判決　　　　　　 95年度交易字第113號
公　訴　人　臺灣屏東地方法院檢察署檢察官
被　　　告　甲○○
選任辯護人　李慶隆律師
上列被告因過失傷害案件，經檢察官提起公訴（94年度偵字第52
17號），本院判決如下：
    主  文
甲○○因過失傷害人致重傷，處有期徒刑陸月，如易科罰金以銀
元佰元即新臺幣玖佰元折算壹日。
    事  實
一、甲○○於民國94年6 月24日晚上11時30分許，駕駛車號4450
    -MH 自小貨車，沿屏東縣屏東市○○路，由西往東方向直行
    ，途經勝利路與信義路交岔路口時，明知應注意行駛時之車
    前狀況，並隨時採取必要之安全措施，以避免危險之發生，
    而依當時之天候晴、夜間有照明、柏油路面乾燥、路面無缺
    陷及障礙物，視距良好，並無不能注意之情事，竟疏於注意
    車前狀況，適丁○○騎乘車牌號碼PIC-362 號機車，沿勝利
    路對向駛至，要在上開十字路口左轉往信義路，亦未注意行
    經閃光紅燈路口，應減速接近，先停止於交岔路口前，讓幹
    線道車優先通行，而逕駛越交岔路口中心左轉，致甲○○駕
    駛之自小貨車車頭撞上丁○○所騎機車車頭，造成丁○○左
    側顱內出血、臉部及四肢撕裂傷、挫擦傷等傷害，經送醫救
    治後仍呈極重度植物人狀態，達到重大難治傷害之程度。嗣
    甲○○於肇事後，在有偵查犯罪權限之機關或公務員發覺前
    ，主動向到場處理事故之警員丙○○陳明係肇事者，並陳述
    肇事經過，自首接受裁判。
二、案經丁○○配偶乙○訴由屏東縣警察局屏東分局報請臺灣屏
    東地方法院檢察署檢察官偵查起訴。
    理   由
壹、證據能力部分：
    被告甲○○及其選任辯護人對於本判決所引用之下列各項證
    據資料之證據能力，於本院準備程序時，均表示無意見，同
    意作為證據（見本院卷第21、22及55頁），且於法院調查證
    據時，知有第159 條第1 項不得為證據之情形，亦未於言詞
    辯論終結前聲明異議，茲審酌該等言詞陳述及書面陳述作成
    時之情況，並無不宜作為證據之情事，則該等證據資料自有
    證據能力，合先敘明。
貳、實體部分：
一、訊據被告甲○○對於其於上開時、地與被害人丁○○所騎機
    車發生碰撞，並致被害人倒地受傷等情坦承不諱，核與證人
    即現場駕車行駛於被告後方之邱英祥、承辦員警謝昭滿證述
    情節大致相符，並有道路交通事故現場圖、調查報告表（一
    ）、（二）、現場及車損照片22幀在卷可稽；又被害人確因
    本件車禍致受有左側顱內出血、臉部及四肢撕裂傷、挫擦傷
    等傷害，經送醫救治後迄今仍呈極重度植物人之狀態，再恢
    復意識之機會極為微小等情，亦有寶建醫院診斷證明書1紙
    、照片2 幀、寶建醫院95年11月14日寶建醫字第0472號函及
    檢附之病歷資料附卷可憑，則被害人因本件車禍受傷已達重
    大難治傷害之程度，應堪認定。
二、被告雖否認就本件事故之發生有過失，並辯稱：當日是被害
    人酒醉騎乘重機車在對向勝利路無亮左轉方向燈下，逆向行
    駛快速衝進被告行駛之勝利路車道，致其無從閃避，造成被
    害人機車車頭對向直撞被告自小貨車車頭，被害人當時並非
    欲左轉信義路云云。惟查：
  (一)依本件車損照片所示，被害人之機車右側踏板處雖有裂損，
    惟車頭部分更因撞擊而往後潰縮嚴重，被告之自小貨車則右
    前小燈破損、車頭左側凹陷、左側擋風玻璃破裂，足認二車
    當時應係被害人之機車車頭略左斜與被告之自小貨車頭發生
    碰撞；另依事故現場圖及現場照片觀之，自勝利路東、西兩
    側之路口停止線起算，該路口長約31.3公尺，則路口中心點
    約在15.6公尺處，而機車刮地痕之起點係位於距勝利路西側
    路口停止線13公尺處之車道內側，佐以被告於本院審理時自
    承伊當時沿勝利路由西往東方向內側車道行駛時，伊有看到
    被害人的機車行駛於對向車道等語及前開碰撞之車損情形，
    足認被害人原應係沿勝利路由東向西行駛，且於交岔路口東
    側停止線處即已開始斜行並已超過交岔路口中心，準備要左
    轉時遭撞，而非至路口中心時始突然左轉或如被告所辯係逆
    向行駛。再者，被害人發生事故後，雖經檢測血液中含有酒
    精濃度每公撮36.8亳克（換算呼氣酒精濃度為每公升0.184
    亳克），有寶建醫院檢驗單1 紙附卷可參，惟其數值不高，
    另證人即警員丙○○雖於偵查中證述：其到現場時因被害人
    之車頭已撞爛了，所以方向燈並沒亮，又其亦未注意手把方
    向燈開關是否有撥動至左轉之位置等語，而無從確定被害人
    是否有開啟左轉方向燈，然依證人邱英祥於偵查中證述：被
    告當時車速並不快，而被告亦自承其車速不快，時速約30至
    40 公 里，則被告如確實注意當時之車前狀況，依被害人之
    車行軌跡，亦當可查覺被害人在交岔路口東側已開始斜行而
    有欲穿越路口左轉之意，而可採取適當之措施以避免車禍發
    生，是被告辯稱被害人喝酒駕車而未打方向燈致其不知被害
    人是否欲左轉云云，亦不足採。
  (二)按汽車行駛時，駕駛人應注意車前狀況，並隨時採取必要之
    安全措施，道路交通安全規則第94條第3 項定有明文。被告
    既考領有駕駛執照，自不能諉為不知有上述道路交通安全規
    定。而依道路交通事故調查報告表顯示，本件事故發生時之
    天候晴、夜間有照明、柏油路面乾燥、路面無缺陷及障礙物
    ，視距良好，並無不能注意之情事，被告竟疏未注意車前狀
    況並採取必要措施已據前述，因而肇至本件車禍發生，其有
    過失責任，已甚明顯。雖被害人亦疏未注意行經閃光紅燈路
    口，應減速接近，先停止於交岔路口前，讓幹線道車優先通
    行，而逕駛越交岔路口中心左轉亦有過失，然並不因此解免
    被告過失罪責。又被告之過失行為與被害人死亡結果間，顯
    有相當之因果關係。本件事證明確，被告犯行堪以認定。
三、按行為後法律有變更者，適用行為時之法律，但行為後之法
    律有利於行為人者，適用最有利於行為人之法律，修正後刑
    法第2 條第1 項定有明文。再按本次法律變更，比較時應就
    罪刑有關之共犯、未遂犯、想像競合犯、牽連犯、連續犯、
    結合犯，以及累犯加重、自首減輕暨其他法定加減原因（如
    身分加減）與加減例等一切情形，綜其全部罪刑之結果而為
    比較（最高法院95年5 月23日95年度第8 次刑庭會議決議參
    照）。查本件被告行為後，有關論罪科刑所適用之刑法業於
    94年2 月2 日修正公布，95年7 月1 日起施行，而有下列變
    更，茲分述如下：
  (一)被告行為時之刑法第284 條第1 項後段之法定刑為「1 年以
    下有期徒、拘役或5 百元以下罰金」。而依修正前罰金罰鍰
    提高標準條例第1 條前段規定提高為10倍及依修正前刑法第
    33條第5 款規定「罰金：銀元1 元以上」，故罰金刑部分經
    提高後為5 千元以下，經折算為新臺幣後，最高可罰新臺幣
    1 萬5 千元，最低則為新臺幣30元。至被告行為後公布施行
    之刑法施行法第1 條之1 規定：「中華民國94年1 月7 日刑
    法修正施行後，刑法分則編所定罰金之貨幣單位為新臺幣。
    94年1 月7 日刑法修正時，刑法分則編未修正之條文定有罰
    金者，自94年1 月7 日刑法修正施行後，就其所定數額提高
    為30倍。但72年6 月26日至94年1 月7 日新增或修正之條文
    ，就其所定數額提高為3 倍」；且刑法第33條第5 款亦修正
    為：「主刑之種類：罰金，新臺幣1 千元以上，以百元計算
    之」。查刑法第284 條第1 項規定，係72年6 月26日前所訂
    定，故依新法規定，罰金部分應提高為30倍，並改為新臺幣
    ，即最高可罰新臺幣1 萬5 千元，最低應罰新臺幣1 千元。
    經比較新、舊法之結果，應以被告行為時之舊法對其較為有
    利。
  (二)關於自首部分：被告行為時刑法第62條前段規定「對於未發
    覺之罪自首而受裁判者，減輕其刑」；被告行為後該條修正
    為「對於未發覺之罪自首而受裁判者，得減輕其刑」，修正
    前係「必」減輕其刑，修正後係「得」減輕其刑，比較新舊
    法結果，以被告行為時之規定較為有利。
  (三)綜上，依整體綜合比較之結果，以修正前刑法對於被告較為
    有利，爰依刑法第2 條第1 項前段之規定，應適用被告行為
    時之刑法規定予以處斷。
  (四)另依首揭說明，上開最高法院決議所言綜其全部罪刑之結果
    而為比較，並不包含易刑處分，而關於易科罰金之折算標準
    ，被告行為時之刑法第41條第1 項前段規定：「犯最重本刑
    為5 年以下有期徒刑以下之刑之罪，而受6 個月以下有期徒
    刑或拘役之宣告，因身體、教育、職業、家庭之關係或其他
    正當事由，執行顯有困難者，得以1 元以上3 元以下折算1
    日，易科罰金。」，又被告行為時之易科罰金折算標準，依
    修正前罰金罰鍰提高標準條例第2 條前段（現已刪除）規定
    ，就其原定數額提高為100 倍折算1 日，則本件被告行為時
    之易科罰金折算標準，應以銀元300 元折算1 日，經折算為
    新臺幣後，應以新臺幣900 元折算為1 日。惟95年7 月1 日
    修正公布施行之刑法第41條第1 項前段則規定：「犯最重本
    刑為5 年以下有期徒刑以下之刑之罪，而受6 個月以下有期
    徒刑或拘役之宣告者，得以新臺幣1 千元、2 千元或3 千元
    折算1 日，易科罰金。」比較修正前後之易科罰金折算標準
    ，以修正前之規定，較有利於被告，應依刑法第2 條第1 項
    後段之規定，適用修正前刑法第41條第1 項前段之規定。
四、按刑法所稱之重傷，包括於身體或健康，有重大不治或難治
    之傷害，此刑法第10條第4 項第6 款定有明文。本件被害人
    丁○○因本件車禍受傷經救治後仍呈極重度植物人之狀態，
    對其身體健康自有重大之影響，且屬難治之傷害，已達重傷
    害之程度，為刑法第10條第4 項第6 款所定之重傷。核被告
    所為係犯修正前刑法第284 條第1 項後段過失致重傷害罪，
    另被告於肇事後，在未經有偵查權之機關或公務員發覺為犯
    嫌前，主動向屏東縣警察局屏東分局到場處理之警員丙○○
    陳明係肇事者並接受調查一節，亦據證人丙○○於本院審理
    時證述明確在卷，核與自首要件相符，爰依修正前刑法第62
    條規定，減輕其刑。爰審酌被告係45年8 月5 日生、從事水
    電工作，受有國小畢業之教育程度，有年籍資料在卷可參，
    素行尚可，有臺灣高等法院被告前案紀錄表1 紙在卷可參，
    其駕車撞及被害人所騎機車，致被害人所受傷勢甚為嚴重，
    且迄未與被害人達成和解，賠償被害人損害，兼衡被告就本
    件事故發生之過失程度、被害人亦未先停止於交岔路口前，
    禮讓幹線道車優先通行，與有過失，及被告犯後態度等一切
    情狀，量處如主文所示之刑，並依修正前刑法第41條第1 項
    前段規定諭知易科罰金之折算標準。
五、據上論斷，應依刑事訴訟法第299 條第1 項前段，刑法第2
    條第1 項前段、修正前刑法第284 條第1 項後段、第62條前
    段、第41條第1 項前段，罰金罰鍰提高標準條例第1 條、修
    正前罰金罰鍰提高標準條例第2 條，判決如主文。
本案經檢察官林吉泉到庭執行職務。
中　　華　　民　　國　　96　　年　　6 　　月　　12　　日
                    交通法庭  審判長法  官  吳永宋
                                    法  官  春生
                                    法  官  林雅莉
以上正本證明與原本無異。
如不服本判決應於收受本判決送達後10日內向本院提出上訴書狀
，其未敘述上訴理由者，並得於提起上訴後10日內向本院補提理
由書狀（均須按他造當事人之人數附繕本）「切勿逕送上級法院
」
中　　華　　民　　國　　96　　年　　6 　　月　　12　　日
                                    書記官  黃佳惠
附錄本判決論罪科刑法條全文
刑法第284條第1項
因過失傷害人者，處 6 月以下有期徒刑、拘役或 5 百元以下罰
金，致重傷者，處1 年以下有期徒刑、拘役或5 百元以下罰金。
